臺灣新竹地方法院民事裁定  
110年度監宣字第75號
聲  請  人  劉秀琴  
（下稱聲請人）      

相  對  人  劉徐冉妹
（下稱相對人）      


關  係  人  江敏傑  

            劉松茂  

                      
            張劉秀妹

上列聲請人聲請監護宣告事件，本院裁定如下：         
    主    文
一、宣告庚○○○（女，民國00年00月00日生，身分證統一編號：Z
    000000000號）為受監護宣告之人。
二、選定戊○○（女，民國00年0月0日生，身分證統一編號：Z000
    000000號）為受監護宣告之人之監護人。
三、指定丁○○○（女，民國00年0月00日生，身分證統一編號：Z0
    00000000號）為會同開具財產清冊之人。
四、聲請程序費用由受監護宣告之人負擔。
    理    由
一、聲請意旨略以：聲請人係相對人之女兒，相對人自民國109
    年1月26日起，因老人痴呆之原因，雖送醫診治仍不見起色
    ，近日甚且已因精神障礙或其他心智缺陷，致不能為意思表
    示或受意思表示，或辨識其意思表示之效果，爰依法聲請宣
    告相對人為受監護宣告之人，並請指定聲請人為其監護人，
    另指定關係人甲○○為會同開具財產清冊之人等語。並提出同
    意書、親屬系統表、戶籍謄本等件為證。
二、按對於因精神障礙或其他心智缺陷，致不能為意思表示或受
    意思表示，或不能辨識其意思表示之效果者，法院得因本人
    、配偶、四親等內之親屬、最近一年有同居事實之其他親屬
    、檢察官、主管機關或社會福利機構之聲請，為監護之宣告
    ，民法第14條第1項定有明文。
三、查本件聲請人為相對人之次女，有聲請人提出之戶籍謄本及
    親屬系統表附卷可憑，聲請人為有權提起本件聲請之人，堪
    可認定。又本院於110年4月28日會同鑑定人即林正修診所精
    神科乙○○○○於相對人居所客廳就相對人之現況為鑑定，相對
    人坐於診間椅子上，點呼其姓名相對人有回應，此有同日精
    神鑑定調查筆錄在卷可佐。另參酌鑑定結果認為略以：相對
    人為中度失智症，相對人於鑑定中，意識清醒，對於鑑定人
    員的問題，可以有部分語言反應，因為聽力嚴重減退，回答
    問題有困難，語言及認知功能退化。綜合相對人的精神狀態
    ，日常生活功能，家庭事務及財務處理能力，研判目前相對
    人目前情況（失智症），致不能辨識其意思表示之效果，建
    議為監護之宣告等語，此有林正修診所110年5月3日家鑑第1
    10038號函暨檢附之精神鑑定報告書在卷足憑。堪認相對人
    因上述疾症，致不能為意思表示、受意思表示，或不能辨識
    其意思表示之效果至明；至關係人己○○具狀陳稱相對人容或
    僅需為輔助宣告等語，顯與上開鑑定結果不符，尚無可採。
    從而，聲請人聲請宣告相對人為受監護宣告之人，核無不合
    ，應予准許。
四、次按，受監護宣告之人應置監護人；法院為監護之宣告時，
    應依職權就配偶、四親等內之親屬、最近一年有同居事實之
    其他親屬、主管機關、社會福利機構或其他適當之人選定一
    人或數人為監護人，並同時指定會同開具財產清冊之人，民
    法第1110條、第1111條第1項定有明文。查相對人配偶劉金
    波於94年8月7日辭世，聲請人、關係人己○○、丁○○○、甲○○
    分別為相對人之次女、長男、長女、外孫，聲請人及關係人
    己○○均表明願任相對人之監護人，關係人己○○雖以書狀陳稱
    ：聲請人因未經相對人同意，曾將相對人之不動產設定高達
    新臺幣（下同）700萬元之抵押權，經相對人訴請塗銷，且
    相對人現由關係人己○○照護中，伊為相對人之監護人較為適
    宜等語，而聲請人到庭陳稱：（問：對於己○○110年5月17日
    家事陳述意見狀有何意見，提示並告以要旨）關係人己○○是
    男生，年紀又大了，要幫相對人換尿布也不方便，沒有請外
    籍看護工，沒有錢，從頭到尾都沒有請外籍看護工。相對人
    有100萬元都被己○○花掉了，沒有錢要怎麼請外籍看護，己○
    ○也沒有錢，年紀又大，他快80歲了，我今年才65歲。而且
    相對人是女生，己○○是男生，也不方便去幫她換尿布、洗澡
    、照顧日常生活起居。（問：如果擔任相對人的監護人要如
    何照顧她？）本來我們住在一起，都是我在照顧相對人的，
    己○○才帶相對人過去住一年多而已，相對人原本都住在新興
    路，己○○前年過年把相對人帶去他那裡沒有再帶回來。如果
    我擔任相對人的監護人，我會把相對人帶回來跟我一起住。
    （問：己○○說妳曾經跟相對人打官司，發生何事？）己○○曾
    經帶著相對人去地下錢莊借250萬元，我幫他處理掉，我去
    跟銀行借錢辦貸款還這個250萬，是經過相對人同意，她怕
    房子會被地下錢莊拿去，也怕己○○又去借錢，房子就沒有了
    。房子就是新竹縣○○鄉○○路000號，是相對人的房子，那時
    候我就住在那裡。是己○○的意思說要塗銷設定貸款，因為己
    ○○帶相對人去想要把房子過戶給自己，辦過戶的時候才知道
    我有設定貸款，房子到現在還沒有過戶。己○○叫我塗銷，我
    跟他說要還錢，現在250萬已經累積到360多萬元，己○○不還
    錢我要怎麼塗銷，銀行貸款是用我的名字辦的，因為相對人
    年紀大了，銀行不貸款給她等語（見本院110年7月9日筆錄
    ），而關係人己○○則未到庭應訊，綜此事證，並審酌聲請人
    與相對人為同性別，且有過往照護之經驗，堪認聲請人較適
    宜出任相對人監護人之職責。另審酌關係人丁○○○為相對人
    之長女，亦為關係人己○○推舉之人，聲請人就此亦無意見，
    是以堪認關係人丁○○○適合出任相對人之會同開具財產清冊
    之人。參酌上情，本院認由聲請人任相對人之監護人、關係
    人丁○○○任相對人之會同開具財產清冊之人，應較符合相對
    人之最佳利益，爰選定聲請人為相對人之監護人，並指定關
    係人丁○○○任相對人之會同開具財產清冊之人，以維護相對
    人之利益。又依民法第1113條準用同法第1099條、第1099條
    之1規定，於監護開始時，監護人對於受監護宣告人之財產
    ，應會同本件會同開具財產清冊之人於2個月內開具財產清
    冊，並陳報法院，於開具完成並陳報法院前，監護人對於受
    監護宣告人之財產，僅得為管理上必要之行為；至相對人為
    受監護宣告之人，則其是否能為委任丙○○之意思表示，顯有
    疑慮，爰不列丙○○為相對人之代理人，均此併敘。
五、依家事事件法第164條第2項，裁定如主文。      
中　　華　　民　　國　　110 　年　　7 　　月　　12　　日
               家事法庭  法　　　官  林建鼎 
以上正本係照原本作成。
如對本裁定抗告，須於裁定送達後10日之不變期間內，向本院提
出抗告狀（需附繕本），並繳納抗告費新臺幣1,000元。
中　　華　　民　　國　　110 　年　　7 　　月　　12　　日
                         書　記　官　林毓青